【裁判字號】    89,台上,2405
【裁判日期】    890504
【裁判案由】    重傷害
【裁判全文】
最高法院刑事判決                              八十九年度台上字第二四○五號
    上  訴  人  甲○○
右上訴人因重傷害案件，不服台灣高等法院台南分院中華民國八十六年六月二十四日
第二審更審判決（八十六年度上更(一)字第二一二號，起訴案號：台灣台南地方法院檢
察署八十三年度偵字第一二八一九號），提起上訴，本院判決如左：
    主  文
原判決撤銷，發回台灣高等法院台南分院。
    理  由
本件原判決認定上訴人甲○○因聞莊銘晃於民國八十三年十月二十三日下午六時許向
台南縣警察局歸仁分局媽廟派出所訴請偵辦其涉犯傷害罪嫌，深為不滿，於同日晚上
十一時三十分許，夥同綽號「阿富」及另二不詳姓名之成年男子，埋伏於台南縣歸仁
鄉大廟村六十四之四十三號門前，俟莊銘晃之父莊義賓、及兄莊銘元返家之際，予以
圍毆，致莊義賓左下肢裂傷，其間上訴人能預見以木棍擊人之眼睛可致失明，卻推由
其同夥友人中一微胖之不詳姓名男子持三尺長之木棍擊打莊銘元致左眼外傷性鞏膜破
裂併眼窩底部骨折、視覺機能全部喪失無法回復等情。因而撤銷第一審判決，改判仍
依想像競合犯等規定從一重論處上訴人共同傷害人之身體致重傷罪刑。固非毫無見地
。
惟查：（一）刑法第二百七十七條第二項傷害因而致重傷害之罪，係因犯罪致發生一
定結果而為加重其刑之規定，按照同法第十七條以行為人能預見其結果發生時，始得
適用。原判決事實欄雖記載上訴人「能預見以木棍擊人之眼睛可致失明」，但就上訴
人對於微胖之不詳姓名男子持木棍擊打莊銘元「眼睛」或其他部位﹖莊銘元因該部位
之受傷引致左眼視覺機能喪失，是否為上訴人所能預見﹖並未予以認定，已不足資為
適用該法條之依據。又原判決理由既載稱上訴人與綽號「阿富」者等三人有傷害莊銘
元等人之犯意聯絡，對於其中一人以木棍擊打莊銘元之眼睛而發生上開視覺機能全部
喪失之重傷結果，顯能預見云云（見原判決第三頁第八行至第十行），似指上訴人等
四位共犯中之一人「以木棍擊打莊銘元之眼睛」，卻又稱上訴人等並非直接針對莊銘
元之眼睛攻擊，所引起一目視覺毀敗之重傷害，係逸出其等之共同犯意，應僅成立刑
法第二百七十七條第二項之傷害因而致重傷害罪，非公訴人起訴書所指同法第二百七
十八條第一項重傷害罪等情（見原判決第三頁十七行至第二十行），顯然前後互不一
致，亦有判決所載理由矛盾之違法。（二）供犯罪所用之物，依刑法第三十八條第三
項規定，屬於犯人者為限，始得予沒收，且須於犯罪事實中有具體之記載，方為合法
，否則其沒收即難謂有事實根據。本件原判決事實欄僅記載上訴人之同夥友人微胖的
不詳姓名男子持木棍擊打莊銘元，而對該木棍，係屬何人所有，並未明白認定具體記
載，理由欄內復未將認定該木棍係屬何人所有之證據加以論列，竟於主文內諭知沒收
木棍一支，亦有主文與事實矛盾及理由不備之違法。（三）有罪之判決書應於理由內
記載其依刑法第五十七條所列事項加以審酌以為科刑輕重量定之情形，刑事訴訟法第
三百十條第三款定有明文。原判決理由載稱審酌上訴人之素行、犯罪之動機、目的、
手段、方法、所生之危害及犯後態度等一切情節云云，然其如此記載，僅為法律抽象
之一般規定，並未說明各該事項之具體情形，其量刑既無從據以斷定，理由亦嫌欠備
。以上諸端，或為上訴意旨所指摘，或為本院得依職權調查之事項，應認原判決仍有
撤銷發回之原因。
據上論結，應依刑事訴訟法第三百九十七條、第四百零一條，判決如主文。
中      華      民      國    八十九    年      五      月      四      日
                              最高法院刑事第十庭
                                  審判長法官  曾  有  田
                                        法官  陳  宗  鎮
                                        法官  劉  介  民
                                        法官  魏  新  和
                                        法官  孫  增  同
      右正本證明與原本無異
                                              書  記  官
中      華      民      國    八十九    年      五      月      十      日


司法院資訊處製作；財團法人民間司法改革基金會備份。
